臺灣高等法院臺南分院刑事判決　　　　 九十一年度重上更(四)字第四二號　　Ｃ
　　　上　訴　人
　　　即　被　告　甲　○　○
　　　　　　　　即呂甲○○）.
　　　選任辯護人　蔡　清　河
右上訴人因偽造有價證券等案件，不服臺灣嘉義地方法院八十四年度訴字第二九四號
中華民國八十五年五月九日第一審判決（起訴案號：臺灣嘉義地方法院檢察署八十三
年度偵字第三○○一號、第三五三六號），提起上訴，經本院判決後，由最高法院第
四次發回更審，本院判決如左：
      主      文
原判決撤銷。
甲○○意圖供行使之用，而偽造有價證券，處有期徒刑年伍月。附表一之本票均沒
收。
      事      實
一、乙○○因生意週轉需要，曾向甲○○借用其夫呂正雄所有，付款人為嘉義市第四
    信用合作社之支票多紙，而借用支票同時，均由乙○○開立本票，交付甲○○收
    執以為憑證，而支票屆期，乙○○均持現金交付甲○○繳納支票款項，詎甲○○
    藉此機會，竟於不詳時間、地點，為圖供行使之用，而同時偽造乙○○之署押，
    偽造附表一編號(1)、(2)之本票二紙，另明知附表二編號(1)、(2)、(3)、(4)、(5)、(6)
    之本票款項，乙○○均已清償，僅未及取回，竟基於概括之犯意，意圖為自己不
    法之所有，分持附表二編號(5)、(6)之本票（並亦持附表一之本票二紙），及附表
    二編號(1)、(2)、(3)、(4)之本票，於八十二年十二月間某日及八十三年五月間某日
    ，連續二度各向臺灣嘉義地方法院聲請裁定准許強制執行，致該院不知情之承辦
    法官陷於錯誤，均而將「詎到期後經提示未獲付款」等不實文字，登載於其等職
    務上製作之該院八十二年度票字第一五九一號、八十三年度票字第六九二號裁定
    准許該本票金額及利息得為強制執行，足以生損害於乙○○及法院裁判之正確性
    。旋甲○○並持上開裁定向該院民事執行處聲請對乙○○強制執行，經同院以八
    十三年度執字第一九三、第六五四號受理而查封乙○○之財產，嗣因乙○○向臺
    灣嘉義地方法院檢察署提出告訴甲○○涉有詐欺及偽造有價證券等案件，甲○○
    始撤回上開強制執行，致未能拍賣乙○○之財產而詐得價金。
二、案經乙○○訴請台灣嘉義地方法院檢察署檢察官偵查起訴。
      理      由
一、訊據上訴人即被告甲○○固坦承確有持有附表一、二之本票經向原審法院取得本
    票裁定後，並進而聲請強制執行，其後並撤回上開強制執行之聲請等情不諱，惟
    矢口否認有何詐欺及偽造有價證券之行為，辯稱：乙○○向我先生借支票，簽本
    票給我們，他如果拿錢來我們就把票還他，附表一、二都是他沒有拿錢來我們才
    沒還他，事後還向我們借現金，我們才持向法院聲請查封，後來因乙○○之不動
    產已設定抵押權，若被拍賣後，不足清償債權，才撤回強制執行之聲請云云。經
    查：
Ａ、附表一之本票確屬偽造：
（一）附表一編號(1)CH076227號本票部分：
    (1)關於此張本票之來源，告訴人指稱：「這張簽名不是我簽的，因為這張金額寫
      錯了，要廢棄，沒想到被告自己寫上我姓名。」（臺灣嘉義地方法院檢察署八
      十三年偵字第三００一號卷第四十三頁），「此張我始終沒簽名及蓋手捺，經
      鈞院民事庭裁定才發現偽造，此張本票號碼（CH076227）和告訴人所簽發之本
      票號碼有連續（按：應附表二編號(3)CH 076228），但在金額上有『０九元』
      與『九０元』之差」（臺灣嘉義地方法院檢察署八十三年偵字第三五三六號偵
      查卷第二頁），「有一張本票號碼CH076227是本來我寫錯，她也拿去執行」（
      三００一號偵查卷第二十六頁背面）等語。告訴人堅指本張附表一編號(1)
      CH076227本票，當時原本要寫「十三萬三百九十元」，卻誤寫成「十三萬三百
      ０九元」，因為當時尚未簽名，所以就隨意廢棄丟在被告家裡，未料遭被告偽
      造簽名。觀諸附表一編號(1)與附表二編號(3)二張本票，號碼相連，而且只有尾
      數「九十元」與「０九」元之差別，一般開立支票較少寫到個位數尾數，因此
      告訴人所提誤寫之說，確與社會常情相符。
    (2)被告之辯解先後矛盾，無一與事實相符：
      被告最先在八十三年七月二十三日偵查時提出白色明細單，其上記載「81年
        11月1日借現金300.000；83年1月1日借12.000；83年3月借72.000；83年五?
        借48.000；83年7月借66.000。：：：82年6月30日到期NO.076227，133900?
        ，並稱「八十一年十一月借的錢，會開八十二年四月二十四日、六月三十日
        、八月十五日到期的票。乙○○那時沒錢，所以日期開得比較遠」（三００
        一號偵查卷第二十五頁、第二十九頁），堅稱是【借錢所開立遠期本票】。
      然而被告馬上又在偵查中改口：「（乙○○為何交付076227本票給你？）他
        向我借錢時，借十三萬三百０九元」「（何時交付？）82.5.5晚上七、八點
        時」「（為何有零錢九塊錢？）因我以前有幫他墊過貸款，連同當天所借的
        ，才有零錢發生」「（那你剛才為何說全部交現金給他？）我的意思是幫他
        墊的貨款和現金是同等效力」（三五三六號偵查卷第二十九頁以下），改稱
        是八十二年五月五日【當日借款及墊款】十三萬三百０九元。此說已經前後
        矛盾。
      被告嗣後在本院前上訴審時，請求調閱一張「付款人嘉義第四信用合作社〔
        下稱嘉義四信〕、八十二年六月三十日、發票人呂正雄、面額為十三萬三百
        ０九元」之支票，以證明確實因為【借用一張支票】而簽發該張本票。但經
        本院向嘉義四信函查並無該張支票（本院前上訴審卷第三十六頁）。被告對
        於如何取得系爭本票，說法一變再變，均不相同，而且漏洞百出。
      被告發現前開說詞與事實不符後，又改稱：「告訴人在八十二年五月五日：
        ：向被告借用其夫呂正雄之支票，被告乃依告訴人所求，分別簽發八十二年
        六月三十日到期如第一項所述之四張支票（即嘉義四信仁愛分社，發票日八
        十二年六月三十日，支票號碼205351、205352、205353、205358）面額合計
        十三萬五千三百元。」（本院上訴審卷第六十三頁），藉以證明系爭本票確
        實是被告【借用四張支票】時開立。然經本院向嘉義四信函查，上開四張支
        票，只有其中第205351號、面額八萬五千元支票，有「乙○○」背書，其他
        第205353、205358號二張完全無背書，另第205352號背面，也只有『曾』一
        字而已，三張均無法證明是告訴人使用（本院前上訴審卷第七十三頁至七十
        六頁）。仍無法證明告訴人係借用該四張支票而簽發本票。至於【最高法院
        第四次發回要旨】理由認定第205351、205352、205353號三張支票均有乙○
        ○之背書，乃是受被告上訴狀錯誤證據所誤導，因為被告上訴狀提出第
        205352號支票背面，其實是第205366、205351號之背面；被告上訴狀提出第
        205353號背面，其實是第205352號背面，均有嚴重錯誤。
      被告又於上訴最高法院之上訴狀內更正：「第二０五三五八號面額五千元係
        呂正雄自用，非借予乙○○之支票」（最高法院九十年台上七七八０卷第十
        四頁），，改稱是【借用三張支票而開立本票】，又推翻先前自己所說借用
        四張支票之說法，其說法一變再變，無從採信。
      綜右所述，關於如何取得系爭本票，被告先後說法無一相同，先是說「借錢
        開立遠期本票」，又說是「借錢當日開立即期本票」，再說是「借用一張同
        額支票」，接著改說是「借用四張支票」，然後又改說「借用三張支票」。
        此種漏洞百出、窘態畢露之說詞，正顯示其所編全是謊言，才會導致始終與
        客觀證據不相吻合。
    (3)被告甲○○雖然於歷次偵、審中皆另辯稱「被告與告訴人合夥開美容院，各人
      應出三十萬，乙○○應出之三十萬元由被告向他人借款代墊，附表一所示之本
      票，以及附表二編號(5)、(6)所示之本票均係出具之借款證明」（詳白色明細表
      所載）云云，然衡之告訴人乙○○自始即堅決否認曾與被告合資開設美容院一
      事，且被告甲○○聲請傳喚之證人「賴春山」亦於原審法院審理時結證證稱並
      未聽聞告訴人、被告二人間有何合夥經營美容院之事情或計畫（見原審法院八
      十四年八月十六日訊問筆錄），遑論告訴人有何請託被告代為借款之舉。又被
      告甲○○雖於原審法院審理時聲請原審法院傳喚證人「侯永祥」欲證明被告與
      告訴人確有合資經營美容院之事情云云，然經原審法院隔離被告訊問證人侯永
      祥，其究係如何知係上情時，其即答稱「甲○○告訴我他要與乙○○於光彩街
      我的房子開設妙妙理髮廳，『乙○○未告訴過我』」、「（光彩街妙妙理髮廳
      ）是甲○○以口頭向我訂立租賃契約的」各語，而被告甲○○卻稱「‧‧‧是
      乙○○向侯永祥說是我們二人要合夥經營該店。且房子是我與乙○○共同承租
      」云云各詞（以上均見原審法院八十四年八月十六日審判筆錄），是以上開證
      人與被告甲○○所稱既多有扞格之處，證述內容是否真實已堪質疑；且審之侯
      永祥與被告甲○○乃屬姐弟，證詞亦難脫偏頗之嫌，故證人侯永祥之證詞，尚
      不足以做為有利於被告甲○○認定之依據。且查依被告所稱借款時間係在八十
      一年十一月間，然上開本票上之發票日期卻各為八十二年五月五日、八十二年
      六月九日、八十二年六月十五日、八十二年八月十日，距離被告所稱借款日期
      遠甚，可見被告所辯，殊與常情不符，要難相信。而且上開四張附表一(1)(2)、
      附表二(5)(6)本票所載票面金額總計，合計共為五十二萬三千九百元，亦與所辯
      代墊三十萬元不符，堪認被告所辯上開合資經營美容院云云，顯係避就之詞，
      不值採信。
    (4)經檢察官詢之被告甲○○有關如附表一、二之本票其上有關發票人之署名係何
      人所為，被告甲○○即答之均為告訴人所為（第三○○一號偵查卷宗第四十三
      頁），而本票在告訴人乙○○交付予其收受後，被告甲○○即未再交他人保管
      ，中間並無他人介入（原審卷第一三四頁），惟查附表一所示之二張本票上「
      乙○○」之簽名，核與告訴人自承如前開四信合作社檢送支票十七紙告訴人乙
      ○○之背書，經比對「乙○○」之筆跡，顯不相符，且附表一編號(1)之本票上
      「乙○○」之署押，經檢察官送請【內政部警政署刑事警察局鑑定結果，認與
      乙○○慣常簽名（如與告訴人乙○○自承為其署名之附表二各紙本票）之字跡
      不相符】，有該局刑鑑字第五六三六三號鑑驗通知在卷可按（見偵查卷第七十
      八頁），復檢察官又進而將附表一編號(1)、(2)之本票上，所載「乙○○」之簽
      名送請【法務部調查局鑑定結果，亦認上開二紙本票上乙○○之簽名，筆劃線
      條多能重疊吻合，研判可能係描繪之字跡，至於該字跡出自何人手筆，因二份
      簽名均書寫緩慢、滯澀、顫抖，字跡欠自然】，歉難進行比對鑑定，有該局（
      八四）陸（二）00000000號鑑定通知書一紙附卷足參（見偵查卷第一
      ○○頁），由上開附表一所示二紙本票所載之「乙○○」署押既有滯澀、顫抖
      ，欠自然而出於描繪之情形，顯非出於告訴人乙○○之筆跡無疑，【況且以上
      開署押「筆劃線條多能重疊吻合」之情，更可見得該二紙本票上有關「乙○○
      」之署押，係屬偽造】。而被告堅稱系爭本票均由其保管，無他人介入，可見
      確係被告甲○○所偽造無誤。而被告甲○○偽造上開如附表一之本票二紙之後
      ，旋即據之向原審法院提出聲請本票准許強制執行之裁定，足見其偽造之初，
      即意圖日後供行使之用甚明。
（二）附表一編號(2)CH328908號本票部分：
    (1)關於附表一編號(2)本票，告訴人始終否認為其所簽，堅稱「這張本票完全是被
      告自己寫的，我也不知道為什麼有這張本票」（原審卷第二十二頁）。
    (2)被告之辯解有嚴重矛盾，與事實不符：
      被告於偵查之初，辯稱「（328908本票是從何而來？）他跟我【借現金的】
        」、「（328908的本票金額，你是何時交給乙○○的？）我是八十二年八月
        二日由我嘉義市第二信用合作社領出十五萬五千九百元的現金，再加上我手
        邊的一些現金，在八十二年八月十日在我房裡交給乙○○的」（三五三六號
        偵查卷第三十三頁、第三十六頁）。然經檢察官質疑何以八十三年七月二十
        三日偵查時提出白色明細單上並無八十二年八月十日之借款紀錄，被告無法
        交代，僅答稱「我再回去想想看」（三五三六號偵查卷第三十七頁）。然而
        被告提出之白色明細單（三００一號卷第二十九頁）上，細微到八十三年一
        月一日借一萬二千元之借款記錄都有，為何連如此龐大一筆二十萬元借款會
        遺漏？
      被告於本院前上訴審時，又改稱是【借一張支票】而簽發，並請求調查支票
        一張「嘉義四信為付款人，發票人呂正雄，發票日八十二年八月十五日、支
        票號碼二○五三六四號、面額二十萬元支票」，以證明是因為借用該張支票
        而簽發系爭本票。然據本院函查嘉義四信回復稱：二○五三六四號支票面額
        為新台幣二萬元，非二十萬元（本院前上訴審卷第三十六頁）。被告此種辯
        解顯與事實不符。
      被告發現前開「借一張支票」說詞不成立後，又改稱請求調查支票三張「嘉
        義四信為付款人、均為八十二年八月十五日發票、發票人呂正雄、票號第
        205361、205362、0000000張，合計二十萬元」，以系爭附表一編號(2)本票
        ，確實因八十二年八月十日【借用上開三張支票】而簽發。經本院調查結果
        確有該三張支票，且三張支票均有告訴人「乙○○」背書（本院前上訴審卷
        第七十頁、第七十一頁、第七十二頁）。然而該張第205361支票「八十二年
        八月十五日發票日，面額七萬元」，似乎又與附表二編號(5)本票「八十二年
        八月十五日發票日，面額七萬元」所欲擔保之支票墊款，相雷同。然而衡諸
        常情，一般人即使借用他人支票時，也不會開立二張本票重覆擔保。因此，
        該張第205361號支票，究竟是附表一編號(2)或附表二編號(5)本票之原因證明
        ？仍然大有疑問，因此不能作為被告有利之證明。
      綜右所述，被告對於系爭本票，先辯稱是「借現金」所開，又改稱是「借一
        張支票」所開，竟然再改稱是「借三張票」所開。但是該三種說法均為荒謬
        不實之詞，不足採信。
    (3)系爭本票之簽名乃是偽造而來，已經由法務部調查局、刑事警察局鑑定，已如
      前述，被告亦堅稱系爭本票簽發後就由其保管，從未有他人介入（原審卷第一
      三四頁），因此堪認系爭本票就是被告意圖供行使之用而偽造。
（三）綜右所述，告訴人指稱其並未簽發、交付如附表一所示之本票，而被告甲○○
      卻意圖供行使之用而偽造之並持之向臺灣臺南地方法院民事庭行使而聲請准予
      核發強制執行之裁定各節，並非虛妄。
Ｂ、附表二本票雖為告訴人所簽，但業已清償，不應聲請執行：
（一）告訴人乙○○承認附表二的六張本票均為其借用支票時所簽發，但主張均已清
      償。其中：
  Ａ、附表二編號(1)「票號CH061967、八十一年十二月二十一日簽發、八十二年二月
      五日到期、面額十三萬六千元」之本票，經核與本院向嘉義四信調閱之二張支
      票「發票人呂正雄、票號192584、發票日八十二年二月五日、面額十二萬元」
      「發票人呂正雄、票號192585、發票日八十二年二月五日、面額一萬六千元」
      （本院更一審卷第八十六頁）相符。
  Ｂ、附表二編號(4)「票號CH076230、八十二年五月五日發票、八十二年六月十五日
      到期、面額五萬六千六百元」本票，似與本院調閱之二張嘉義四信支票「發票
      人呂正雄、票號205356、發票日八十二年七月十五日、面額二萬元」及「發票
      人呂正雄、票號205355、發票日八十二年七月十五日、面額三萬六千六百元」
      之總數相符（本院更一審卷第八十二頁）。
  Ｃ、附表二編號(5)「票號CH076250、八十二年六月九日簽發、面額七萬元、八十二
      年八月十五日到期」本票，似與本院調閱之一張嘉義四信支票「發票人呂正雄
      、票號205361、發票日八十二年八月十五日、面額七萬元」（本院更一審卷第
      八十七頁）相符，但被告主張本張支票是開立附表一編號(2)本票之原因已如前
      述。
  Ｄ、附表二編號(6)「票號CH076229、八十二年六月十五日發票、面額十二萬元、未
      記載到期日」本票，與本院調閱之一張嘉義四信支票「發票人呂正雄、票號
      205354、發票日八十二年六月十五日、面額十二萬元」（本院更一審卷第八十
      四頁）相符。
  Ｅ、以上向嘉義四信調閱之支票背面均有「乙○○」之背書，顯見確實為告訴人向
      被告調借支票而開立。綜右各點所述，告訴人所稱「向被告借支票，並開立附
      表二本票作為擔保」之說法應屬確實可信。
（二）被告於偵訊及審判中，雖承認附表二本票是告訴人向其借支票而簽發之擔保，
      但否認告訴人已經全部償還，並稱「（這些錢她有還你嗎？）他都有拿現金來
      ，但有時不夠，就先幫他墊，以免支票退票。但詳細還欠我多少錢，不清楚」
      （三００一號偵查卷第一０五頁）「（為何前揭支票均已兌現，而你手中仍持
      有乙○○開立之本票？）因他尚向我借現金八十多萬元，而我所持有之本票總
      金額也是八十多萬元」等語（原審卷第二十一頁），辯稱是告訴人另有借款，
      所以才不還告訴人本票。
（三）經查附表二本票之發票日、到期日，均分別自八十一年底迄至八十二年八月，
      其間經歷長達八個月，如果告訴人乙○○確曾於其間借用支票未償還票款，則
      被告甲○○豈會任令告訴人乙○○續為同一方式借款？顯然被告甲○○所辯，
      已與常情不合。又經本院向嘉義四信調取呂正雄簽發發票日為八十二年期間，
      而由乙○○背書之支票（經告訴人乙○○表示此係伊向被告甲○○借用呂正雄
      支票而轉讓他人），共計有十七張，金額總計七十五萬八千四百元，有呂正雄
      簽立之支票十七張在卷可稽（見本院更一審卷第八十二頁以下），而【上開支
      票均未遭退票，足證乙○○確實均有按期將支票款項交予被告甲○○】，【否
      則前債未清之情形下，被告甲○○當不可能持續將其夫呂正雄之支票繼續借予
      被告乙○○使用多達十七張之鉅】。因之，以告訴人乙○○於八十二年所借用
      之支票款項，即七十五萬八千四百元均已清償，何以仍有被告所稱「其他借現
      金八十多萬元」沒還？被告亦無法說明何時、何地，有何人見聞告訴人又向被
      告借現金，其所辯徒託空言，無法採信。
（四）觀之上開十七張支票影本，其上所載票據金額多僅為數萬元，甚至有少至一萬
      餘元者，而告訴人乙○○猶會向被告甲○○調借支票使用，足見告訴人乙○○
      當時資財並非豐盛，甚至謂之窘困亦不為過，既有此情形，而被告甲○○當對
  此知之甚詳；然對照附表二之六張本票觀察，所載票據發票日或到期日之時間
      與前開支票之發票日時間約略相近，然本票面額卻動輒為十餘萬元之數，以被
      告甲○○知悉告訴人之經濟情況，【豈會一方面借支票給告訴人，他方面又借
      現金予告訴人】？況且，如果先前所開本票欲擔保之「貸予現金債權」尚未清
      償下，又會陸續調借現金、支票予告訴人使用之理？足見被告甲○○所辯情節
      ，殊不可信。
（五）雖然，被告甲○○之前審選任辯護人辯稱：告訴人並未取回擔保品之本票，且
      告訴人並未法院核發本票准予強制執行之裁定時提出異議，足見告訴人亦對本
      票之真實並無疑問云云置辯。然而，告訴人乙○○已於原審法院審理時證述其
      於本案提出告訴前曾於支票債務清償後，【多次向被告甲○○索還如附表二之
      本票，惟均經被告甲○○以將自行撕毀推託】，即【證人鄭瑞祥亦於偵、審中
      迭次證明確實曾見到告訴人向被告討還本票，惟被告稱已撕掉，因而二人發生
      爭吵】等語（第三○○一號偵查卷第十三頁背面、第十四頁、原審卷第四十七
      頁），足見告訴人所稱本非虛妄。
（六）況且，告訴人於收到原審法院民事庭所發上開本票裁定後，雖然未及向原審法
      院民事庭聲明異議，但在事後不久之八十三年六月十五日，即向台灣嘉義地方
      法院檢察署提出本案告訴，甚至在提出本案告訴之前，亦曾多方探問解決之道
      ，其中，亦包括本案被告甲○○原先委任之選任辯護人王清海律師（見原審法
      院六月十四日、六月二十六日審判筆錄，嗣王清海律師已解除委任），已據告
      訴人指述甚明，況被告甲○○亦於原審法院審判時坦承王清海律師亦係顧慮及
      此而解除委任（見原審法院八十四年六月二十六日審判筆錄），足見【告訴人
      確曾積極尋求解決之途徑，並非如被告之選任辯護人所言對如附表一、二之本
      票其債權存否及真實性並無異議】。雖然其不知應立即對原審法院上開裁定及
      時提出異議，法律常識或有不足，然仍難逕以之即謂其已默認如附表一、二本
      票債權之真實。因而，被告及其選任辯護人所辯前開各語，亦不足取。
（七）綜上所述，告訴人乙○○所指被告甲○○確將如附表二因借用支票而交付之本
      票，在本票金額已清償後竟仍持本票聲請強制執行等情，應屬真實。被告前開
      所辯顯係事後卸責之詞，委無足採。
Ｃ、綜上各情，相互參酌，足見附表一所示之本票確為被告甲○○所偽造，附表二本
    票金額已清償，被告甲○○竟持上開如附表一、二之本票，二度向臺灣臺南地方
    法院民事庭聲請裁定准許強制執行，並且據之各向該法院民事執行處聲請強制執
    行，然嗣皆撤回上開強制執行，致未能拍賣乙○○之財產等情，並據原審法院調
    閱該院八十二年度票字第一五九一號、八十三年度票字第六九二號、八十三年度
    執字第一九三、第六五四號等案件之卷宗核閱確實。是本件事證已臻明確，被告
    之犯行已可認定。
二、核被告甲○○所為，係犯刑法第二百零一條第一項偽造有價證券罪、第二百十六
    條之行使第二百十四條使公務員登載不實之文書罪、第三百三十九條第三項詐欺
    取財未遂罪。而被告同時偽造附表一(1)(2)二紙告訴人乙○○為發票人之有價證券
    之行為，被害法益僅有一個，為一罪（最高法院七十三年臺上字第三六二九號判
    例參照）。而其偽造告訴人乙○○之署押為偽造有價證券之部分行為，而行使偽
    造有價證券之低度行為被偽造有價證券之高度行為吸收，不另論罪。被告如上述
    所為二次分持如附表一、二之本票向本院聲請裁定准許強制執行，明知附表一本
    票乃屬偽造，附表二本票所擔保之款項已經清償，被告猶向民事法庭佯稱「詎到
    期後經提示未獲付款」不實內容，致原審法院不知情之承辦法官據之而登載於其
    等職務上製作之八十二年度票字第一五九一號、八十三年度票字第六九二號裁定
    上，又持之聲請強制執行，皆係涉犯刑法第二百十六條、第二百十四條之行使使
    公務員登載不實罪。又被告以聲請強制執行，並已查封告訴人乙○○之財產，即
    已著手，但因乙○○提出告訴而不得不撤回，而未詐得，但仍屬詐欺未遂。而被
    告每一次提出有不實內容之裁定聲請強制執行之行為，同時觸犯「行使使公務員
    登載不實之文書罪」及「詐欺未遂罪」，侵犯數法益，應從較重之「詐欺未遂罪
    」處斷。而被告先後二次詐欺未遂之犯行，時間緊接，手段及犯罪構成要件亦屬
    相同，顯亦係基於概括犯意所為，亦屬連續犯，均應論一罪並依法加重其刑，再
    依未遂犯之規定減輕其刑，先加後減之。此外，被告甲○○所犯偽造有價證券、
    連續詐欺未遂間，有方法目的之牽連關係，應從一重之「意圖供行使之用而偽造
    有價證券罪」處斷。公訴人於起訴書內雖未敘及被告甲○○所犯刑法第二百十六
    條之罪，惟此既經公訴人載明於起訴書上，復經原審法院及本院審理後發覺與上
    開已起訴之「偽造有價證券罪」有裁判上一罪之關係，本院自得併予審究，附此
    說明。
三、原審以被告罪證明確，予以論罪科刑，固非無見，惟查：（一）原判決事實欄記
    載：「呂甲○○為圖供行使之用，而同時偽造乙○○之署押，偽造附表一編號(1)
    、(2)所示之本票二紙」，理由欄則謂：「告訴人所稱附表二及被告所提出之本票
    －票號六一九六七、六一九七一、七六二二七（即附表一編號(1)之本票）、七六
    二二八、七六二二九、七六二三○、七六二五○、三二八九○八（即附表一編號
    (2)之本票）等均係其於借用支票時之擔保品，並非另外之借款等語，與事實相符
    ，堪足採信」。其事實認定附表一編號(1)、(2)之本票係上訴人呂甲○○所「偽造
    」，理由則謂該二紙本票係告訴人乙○○於借用支票時之「擔保品」，顯相矛盾
    ，有理由矛盾之違誤。（二）原判決係認定上訴人偽造告訴人名義之本票，先持
    向第一審法院聲請本票准予強制執行之裁定，再持該民事裁定據以聲請強制執行
    ，嗣後因故而撤回執行之聲請，致未詐得價金。則被告以不實之第一審法院民事
    裁定聲請強制執行以詐取財物與偽造本票，乃屬二個不同之行為，原判決認此部
    分為上訴人意圖供行使而偽造有價證券之目的，不另成立詐欺罪，即有判決不適
    用法則之違法。（三）原判決認定被告持不實之民事裁定向民事執行處聲請對乙
    ○○強制執行，顯然已達於行使使公務員登載不實文書之程度，原判決漏未論列
    第二百十六條、二百十四條之行使公務員登載不實罪，亦有未洽。（四）原判決
    論罪部分，認為被告係犯連續詐欺取財未遂，又犯連續使公務員登載不實，但對
    於該二罪之關係並未說明，有所疏失。被告上訴意旨，仍執陳詞，否認犯罪，固
    無理由，惟原判決既有可議，仍應由本院予以撤銷改判。爰審酌被告之素行、犯
    罪之手段、未及詐得財物、詐騙法院所生危害重大及犯罪後之態度等一切情狀，
    量處被告有期徒刑三年五月，以資懲儆。附表一所示之本票二張，係被告所偽造
    ，併依刑法第二百零五條規定，宣告沒收。
據上論斷，應依刑事訴訟法第三百六十九條第一項前段、第三百六十四條、第二百九
十九條第一項前段、刑法第二百零一條第一項、第二百十六條、第二百十四條、第三
百三十九條第三項、第一項，第五十五條、第二百零五條、罰金罰鍰提高標準條例第
一條前段，判決如主文。
本案經檢察官羅清溪到庭執行職務。
中    華    民    國      九十一      年      三      月    二十八      日
                                  臺灣高等法院臺南分院刑事第四庭
                                      審判長法官  陳    義    仲
                                            法官  楊    子    莊
                                            法官  蔡    崇    義
右正本證明與原本無異。
如不服本判決，應於判決送達後十日內向本院提出上訴狀，其未敘述理由者並應於提
出上訴狀後十日內向本院補提理由書（應附繕本)。
                                      法院書記官  李    育    儒
中    華    民    國      九十一      年      四      月      一        日
附錄法條：
刑法第二百零一條第一項：意圖供行使之用，而偽造、變造公債票、公司股票或其他
                        有價證券者，處三年以上十年以下有期徒刑，得併科三千
                        元以下罰金。
刑法第二百一十六條：行使第二百十條至第二百十五條之文書者，依偽造、變造文書
                    或登載不實事項或使登載不實事項之規定處斷。
刑法第二百一十四條：明知為不實之事項，而使公務員登載於職務上所掌之公文書，
                    足以生損害於公眾或他人者，處三年以下有期徒刑、拘役或五
                    百元以下罰金。
刑法第三百三十九條：意圖為自己或第三人不法之所有，以詐術使人將本人或第三人
                    之物交付者，處五年以下有期徒刑、拘役或科或併科一千元以
                    下罰金。
                    以前項方法得財產上不法之利益或使第三人得之者，亦同。
                    前二項之未遂犯罰之。
附表一：
┌───────────────────────────────────┐
│起訴意旨認係偽造之本票                                                │
├───┬──────┬────────────┬─────┬─────┤
│編號  │發票日      │票面金額（新臺幣，下同）│到期日    │票號      │
├───┼──────┼────────────┼─────┼─────┤
│(1)    │八十二年五月│十三萬零三百零九元      │八十二年六│ＣＨ０七六│
│      │五日        │                        │月三十日  │二二七    │
├───┼──────┼────────────┼─────┼─────┤
│(2)    │八十二年八月│二十萬元                │八十二年八│ＣＨ三二八│
│      │十日        │                        │月十五日  │九０八    │
└───┴──────┴────────────┴─────┴─────┘
附表二：
┌───────────────────────────────────┐
│起訴意旨認係已清償而未取回之本票            │
├───┬──────┬────────────┬─────┬─────┤
│編號  │發票日      │票面額（新臺幣，下同）  │到期日    │票號      │
├───┼──────┼────────────┼─────┼─────┤
│(1)    │八十一年十二│十三萬六千元            │八十二年二│ＣＨ０六一│
│      │月二十一日  │                        │月五日    │九六七    │
├───┼──────┼────────────┼─────┼─────┤
│(2)    │八十二年一月│四萬九千元              │八十二年二│ＣＨ０六一│
│      │三日        │                        │月八日    │九七一    │
├───┼──────┼────────────┼─────┼─────┤
│(3)    │八十二年四月│十三萬三百九十元        │八十二年二│ＣＨ０七六│
│      │二十日      │                        │月二十八日│二二八    │
├───┼──────┼────────────┼─────┼─────┤
│(4)    │八十二年五月│五萬六千六百元          │八十二年六│ＣＨ０七六│
│      │五日  │                        │月十五日  │二三０    │
└───┴──────┴────────────┴─────┴─────┘
┌───┬──────┬────────────┬─────┬─────┐
│(5)    │八十二年六月│七萬元                  │八十二年八│ＣＨ０七六│
│      │九日        │                        │月十五日  │二五０    │
├───┼──────┼────────────┼─────┼─────┤
│(6)    │八十二年六月│十二萬元                │八十二年四│ＣＨ０七六│
│      │十五日      │                        │月三十日  │二二九    │
└───┴──────┴────────────┴─────┴─────┘
